【裁判字號】    98,審易,217
【裁判日期】    980810
【裁判案由】    詐欺等
【裁判全文】
臺灣新竹地方法院宣示判決筆錄         98年度審易字第217號
公  訴  人  臺灣新竹地方法院檢察署檢察官
被      告  乙○○
            丁○○
            戊○○
共      同
指定辯護人  本院公設辯護人  甲○○
上列被告等因詐欺等一案，經檢察官提起公訴（97年度偵字第17
68號），及移送併案審理（97年度偵字第2776號、第3615號）後
，聲請本院改依協商程序而為判決，於中華民國98年8 月7 日下
午4 時在本院刑事第十一法庭宣示判決，出席職員如下：
法官起立朗讀判決主文、犯罪事實要旨、處罰條文，及告以上訴
限制、期間並提出上訴狀之法院，且諭知記載其內容：
一、主  文：
    乙○○共同犯詐欺取財未遂罪，共四罪，均處有期徒刑貳月
    ，如易科罰金，均以新臺幣壹仟元折算壹日；扣案之丁○○
    軍人身分證影本及申請貸款資料夾、電腦主機、螢幕、鍵盤
    、滑鼠、掃描列表機、偽刻軍職章、私章、軍事單位郵政章
    ，均沒收之。主刑部分應執行有期徒刑陸月，如易科罰金，
    以新臺幣壹仟元折算壹日。
    丁○○共同犯詐欺取財未遂罪，共四罪，均累犯，均處有期
    徒刑月，如易科罰金，均以新臺幣壹仟元折算壹日；扣案
    之丁○○軍人身分證影本及申請貸款資料夾、電腦主機、螢
    幕、鍵盤、滑鼠、掃描列表機、偽刻軍職章、私章、軍事單
    位郵政章，均沒收之。主刑部分應執行有期徒刑拾月，如易
    科罰金，以新臺幣壹仟元折算壹日。
    戊○○共同犯詐欺取財未遂罪，共二罪，均處有期徒刑貳月
    ，如易科罰金，均以新臺幣壹仟元折算壹日；扣案之戊○○
    軍人身分證影本及申請貸款資料夾、電腦主機、螢幕、鍵盤
    、滑鼠、掃描列表機、偽刻軍職章、私章、軍事單位郵政章
    ，均沒收之。主刑部分應執行有期徒刑月，如易科罰金，
    以新臺幣壹仟元折算壹日。
二、犯罪事實要旨：
（一）丁○○前曾於民國93年12月間，因違反職役職責案件，經
      國防部北部地方軍事法院桃園分院於94年3 月9 日，以94
      年度桃審字第11號判決，判處有期徒刑1 年8 月，嗣於94
      年3 月24日確定，於94年4 月13日入監執行，並於95年8
      月14日縮刑期滿執行完畢。
（二）乙○○、丁○○、戊○○、余政賢、丙○○與真實姓名年
      籍不詳綽號「阿堂」、「小陳」、高雷藏、劉文彬、陳凱
      賢、黃文彥、劉宗居、胡典堯、許明華、劉森鴻、黃子修
      、高建民等人，共同出於行使偽造特種文書及為自己不法
      所有目的的犯罪意思聯絡及行為分擔，自民國95年11月間
      起，以偽造證件、薪餉單等財力證明文件，以向金融機構
      詐辦信用卡及汽車貸款之方式詐取財物（余政賢、丙○○
      部分，由本院另行審結；又「阿堂」、「小陳」、高雷藏
      、劉文彬、陳凱賢、黃文彥、劉宗居、胡典堯、許明華、
      劉森鴻、黃子修、高建民部分，由檢察官另案偵辦），其
      分工方式如下：
  １、乙○○擔任「人頭班長」負責尋覓人頭、余政賢為主謀、
      丙○○則任職於裕新汽車股份有限公司（下稱裕新公司）
      業務員；丁○○、戊○○均係個人財力不足之貸款案件人
      頭。余政賢策劃以偽造證件、不實內容之財力證明以向金
      融機構詐辦信用卡及汽車貸款之方式後，由乙○○收購國
      民身分證後交付余政賢，或余政賢自行尋覓並收購人頭之
      國民身分證後，由余政賢利用電腦製版列印之方式，偽造
      出該人頭之軍人身分證及薪餉單之特種文書，再持向金融
      單位等銀行申辦信用卡，或透過丙○○向裕新公司之關係
      企業裕融企業股份有限公司（下稱裕融公司）申辦汽車貸
      款。
  ２、乙○○、丁○○與余政賢等人，及戊○○與余政賢等人，
      分別共同出於行使偽造特種文書及為自己不法所有目的的
      犯罪意思聯絡及行為分擔，由乙○○於96年間覓得丁○○
      同意充當詐貸人頭，高雷藏、劉文彬（高雷藏、劉文彬部
      分由檢察官另案偵辦）則覓得戊○○同意充當詐貸人頭，
      丁○○、戊○○2 人遂將其等之國民身分證分別交予乙○○及高雷藏、劉文彬，再轉交余政賢。余政賢遂偽造附表
      一所示軍人身分證、內容不實之薪餉單等財力證明，填製
      申請人為軍人職業等之內容不實申請文件後，連同偽造之
      軍人身分證、薪餉單等財力證明，就申辦信用卡部分，以
      網路、郵寄或傳真方式送件至銀行用以申請信用卡而行使
      之，另就申請裕融公司汽車貸款部分，則交由丙○○向裕
      融公司送件而行使之，以此佯稱該申辦之人係具有穩定收
      入之軍職人員，致使附表一所示各該銀行陷於錯誤，足生
      損害於附表一所示銀行與裕融公司徵信之正確性及國防部
      對於職業軍人身份管理之之正確性。惟余政賢將附表一所
      示各項申請項目送件後，均因資格不符而未獲核發信用卡
      或汽車貸款，因而未遂。嗣於97年1 月19日上午8 時30分
      許，為警分別在新竹市○區○○路1 段261 巷5 弄6 號、
      新竹縣新豐鄉○○路769 號、新竹縣竹東鎮○○路98巷1
      弄6 號、新竹縣橫山鄉○○村○○鄰○○路○ 段265 巷27弄
      11號、新竹縣尖石鄉義興村尖石28號，持本院搜索票查獲
      ，並扣得如附表二所示之物，始循線查知上情。
三、處罰條文：
    刑法第28條、第216 條、第212 條、第339 條第3 項、第1
    項、第25條第2 項、第55條前段、第47條第1 項、第41條第
    1 項前段、第51條第5 款、第38條第1 項第2 款。
四、協商判決除有刑事訴訟法第455 條之4 第1 項第1 款於本訊
    問程序終結前，被告撤銷協商合意或檢察官撤回協商聲請者
    ；第2 款被告協商之意思非出於自由意志者；第4 款被告所
    犯之罪非第455 條之2 第1 項所定得以協商判決者；第6 款
    被告有其他較重之裁判上一罪之犯罪事實者；第7 款法院認
    應諭知免刑或免訴、不受理者情形之一，及違反同條第2 項
    「法院應於協商合意範圍內為判決；法院為協商判決所科之
    刑，以宣告緩刑或2 年以下有期徒刑、拘役或罰金為限」之
    規定者外，檢察官與被告均不得上訴。
五、如有前項得上訴之情形，得自收受宣示判決筆錄送達之日起
    10日內，向本院提出上訴書狀，上訴於第二審法院。
中    華    民    國    98    年    8     月    10    日
                  刑事第九庭書  記  官  蕭汝芳
                            審判長法官  馮俊郎
以上筆錄正本係照原本作成。
中    華    民    國    98    年    8     月    10    日
                            書  記  官  蕭汝芳
附錄本案處罰實體法條全文：
＊刑法第216 條：
行使第210 條至第215 條之文書者，依偽造、變造文書或登載不
實事項或使登載不實事項之規定處斷。
＊刑法第212 條：
偽造、變造護照、旅券、免許證、特許證及關於品行、能力服務
或其他相類之證書、介紹書，足以生損害於公眾或他人者，處1
年以下有期徒刑、拘役或300 元以下罰金。（罰金之貨幣單位改
為新臺幣，並提高為30倍）
＊刑法第339 條第1 項、第3 項：
意圖為自己或第三人不法之所有，以詐術使人將本人或第三人之
物交付者，處5 年以下有期徒刑、拘役或科或併科1,000 元以下
罰金。（罰金之貨幣單位改為新臺幣，並提高為30倍）
前二項之未遂犯罰之。
附表一：
┌─┬──┬──┬────┬─────┬───┬───┬──────┬───┐
│編│人頭│申請│申請之銀│申請之項目│申請代│媒介人│所提供及偽造│備註  │
│號│姓名│日期│行或公司│及金額    │辦人  │頭者  │之財力證明或│      │
│  │    │    │        │          │      │      │在職證明    │      │
├─┼──┼──┼────┼─────┼───┼───┼──────┼───┤
│ 1│羅  │96年│玉山商業│信用卡    │余政賢│高雷藏│（填寫職業為│已送件│
│  │雲  │ 7月│銀行    │          │      │、劉文│中尉測考官等│但未核│
│  │禮  │23日│        │          │      │彬    │之內容不實網│准    │
│  │    │    │        │          │      │      │路申請書）  │      │
├─┼──┼──┼────┼─────┼───┼───┼──────┼───┤
│ 2│羅  │96年│裕融公司│購買Tida車│余政賢│高雷藏│軍人身分證、│已送件│
│  │雲  │ 7月│        │種之汽車貸│      │、劉文│薪餉單      │但未核│
│  │禮  │30日│        │款60萬元  │      │彬    │            │准    │
├─┼──┼──┼────┼─────┼───┼───┼──────┼───┤
│ 3│鍾  │96年│荷蘭銀行│信用卡    │余政賢│乙○○│軍人身分證、│已送件│
│  │賢  │ 8月│        │          │      │      │薪餉單      │但未核│
│  │筠  │13日│        │          │      │      │            │准    │
├─┼──┼──┼────┼─────┼───┼───┼──────┼───┤
│ 4│鍾  │96年│花旗銀行│信用卡    │余政賢│乙○○│軍人身分證、│已送件│
│  │賢  │ 8月│        │          │      │      │薪餉單      │但未核│
│  │筠  │17日│        │          │      │      │            │准    │
├─┼──┼──┼────┼─────┼───┼───┼──────┼───┤
│ 5│鍾  │96年│上海匯豐│信用卡    │余政賢│乙○○│軍人身分證  │已送件│
│  │賢  │ 9月│銀行    │          │      │      │            │但未核│
│  │筠  │ 5日│        │          │      │      │            │准    │
├─┼──┼──┼────┼─────┼───┼───┼──────┼───┤
│ 6│鍾  │96年│裕融公司│購買Tida車│余政賢│乙○○│軍人身分證、│已送件│
│  │賢  │11月│        │種之汽車貸│      │      │薪餉單      │但未核│
│  │筠  │22日│        │款49萬    │      │      │            │准    │
│  │    │    │        │9,000 元  │      │      │            │      │
└─┴──┴──┴────┴─────┴───┴───┴──────┴───┘
附表二：
┌─┬──────────────────────────┐
│編│扣案物名稱                                          │
│號│                                                    │
├─┼──────────────────────────┤
│ 1│丁○○軍人身分證影本及申請貸款資料夾                │
├─┼──────────────────────────┤
│ 2│涂玉明軍人身分證影本及申請貸款資料夾                │
├─┼──────────────────────────┤
│ 3│戊○○軍人身分證影本及申請貸款資料夾                │
├─┼──────────────────────────┤
│ 4│黃詩慧、黃慧倫、楊洁、呂詩婷、黃惟禎、王乃巧身分證及│
│  │健保卡影本夾                                        │
├─┼──────────────────────────┤
│ 5│劉宗居、鄭金堂、吳太山、黃永泉、廖偉志、許明華身分證│
│  │及軍人身分證影本資料夾                              │
├─┼──────────────────────────┤
│ 6│存證信函三份、偽造弘晨工程公司在職證明、偽造存摺明細│
│  │資料、胡典堯等人身分證影本資料夾                    │
├─┼──────────────────────────┤
│ 7│委託協訂契約書及寄給大眾銀行信封二封資料夾          │
├─┼──────────────────────────┤
│ 8│高建民、劉森鴻、高雷藏、黃子修、涂玉明身分證影本資料│
│  │夾                                                  │
├─┼──────────────────────────┤
│ 9│吳韋逸、戊○○、黃詩慧申請貸款資料夾                │
├─┼──────────────────────────┤
│10│涂玉明、劉森鴻、高雷藏、劉春亮、黃子修、戊○○身分證│
│  │及健保卡一批                                        │
├─┼──────────────────────────┤
│11│吳韋逸郵局存摺、戊○○郵局存摺、黃詩慧竹南信用社存摺│
├─┼──────────────────────────┤
│12│電腦主機、螢幕、鍵盤、滑鼠                          │
├─┼──────────────────────────┤
│13│掃描列表機                                          │
├─┼──────────────────────────┤
│14│偽刻軍職章、私章、軍事單位郵政章                    │
└─┴──────────────────────────┘


司法院資訊處製作；財團法人民間司法改革基金會備份。
